最高法院刑事判決　　　　　　　　　　111年度台非字第130號
上　訴　人　最高檢察署檢察總長
被　　　告　李亞洲



上列上訴人因被告竊盜等罪定應執行刑案件，對於臺灣高等法院
中華民國111年5月13日第二審確定裁定（111年度抗字第682號）
，認為違背法令，提起非常上訴，本院判決如下：
    主  文
原裁定及第一審裁定均撤銷。
檢察官之聲請駁回。
    理  由
一、非常上訴理由稱：「一、按判決不適用法則或適用不當者，
    為違背法令，刑事訴訟法第378 條定有明文；而定應執行刑
    之裁定，與實體判決有同等效力，此項裁定確定後，如發現
    有違背法令者，自得提起非常上訴（最高法院98年度台非字
    第18、90、116、189號、100年度台非字第295號判決意旨參
    照）。又一事不再理，為我國刑事訴訟法之基本原則；同一
    定應執行刑之案件，既經合法提起聲請，自不容在同一法院
    重複裁定，以免一案兩罰；故對於判決確定之數罪，業經裁
    定定其應執行之刑者，如又重複裁定其應執行之刑，即係違
    反一事不再理之原則而違背法令，自得對於後裁定提起非常
    上訴救濟（最高法院104 年度台非字第41、42、181、227號
    刑事判決意旨參照）。二、經查，被告李亞洲先後犯下列各
    罪：①於109年7月3 日犯施用毒品罪，經臺灣宜蘭地方法院
    以109年簡字第607號判決科處有期徒刑3月確定；②於109年
    5月19日犯竊盜罪，經臺灣宜蘭地方法院以109年簡字678 號
    判決科處有期徒刑3月確定；③於108年10月8 日犯竊盜罪，
    經臺灣宜蘭地方法院以110年簡字682 號判決科處有期徒刑3
    月，並經同法院以110年簡上字第71 號判決駁回上訴確定；
    ④於108年11月9日犯竊盜罪，經臺灣宜蘭地方法院以110 年
    簡字682號判決科處有期徒刑4月，並經同法院以110 年簡上
    字第71號判決駁回上訴確定；⑤於108 年11月10日犯竊盜罪
    ，經臺灣宜蘭地方法院以110年簡字682號判決科處有期徒刑
    3月，並經同法院以110年簡上字第71號判決駁回上訴確定；
    ⑥於108年11月27日犯竊盜罪，經臺灣宜蘭地方法院以110年
    簡682號判決科處有期徒刑3月，並經同法院以110 年簡上字
    第71號判決駁回上訴確定（上述編號③至⑥經臺灣宜蘭地方
    法院110年簡字第682號判決合定應執行有期徒刑10月）。嗣
    後上述編號①②罪，先經臺灣宜蘭地方法院於110年1月29日
    以110年聲字第23號刑事裁定合定應執行有期徒刑5月，已於
    110年2月17日確定；上述編號②至⑥罪再經臺灣宜蘭地方法
    院於111年3月30日以111年聲字第173號刑事裁定合定應執行
    有期徒刑10月，並經臺灣高等法院於111年5月13日以111 年
    抗字第682 號刑事裁定（下稱原裁定）駁回被告之抗告，並
    於111年5月13日確定；以上事實有各該刑事裁定，刑事資料
    查註紀錄表、執行案件資料表在卷可稽。從而，就被告所犯
    編號②竊盜罪，先後經臺灣宜蘭地方法院110 年聲字第23號
    刑事裁定及原裁定定應執行之刑確定，依最高法院刑事大法
    庭110年度台抗大字第489號裁定意旨，顯已違反一事不再理
    之原則，原裁定自有適用法則不當之違背法令。三、案經確
    定，且於被告不利，爰依刑事訴訟法第441條、第443條提起
    非常上訴，以資糾正。」等語。
二、定應執行刑之裁定與科刑判決有同等效力，其確定裁定違背
    法令者，得提起非常上訴。又對於已判決確定之各罪，已經
    裁定其應執行之刑者，如又重複裁定其應執行之刑，自係違
    反一事不再理之原則，即屬違背法令，對於後裁定得提起非
    常上訴。再被告所犯數罪有二裁判以上時，其所犯各罪是否
    合於數罪併罰規定，應以各裁判中最初判決確定者為基準，
    凡在該裁判確定前所犯之各罪，均應依刑法第50條、第51條
    規定，定其應執行之刑。數罪併罰案件之實體裁判確定後，
    即生實質之確定力，除因增加經另案判決確定合於數罪併罰
    之其他犯罪，或原定應執行刑之數罪中有部分犯罪，因非常
    上訴、再審程序而經撤銷改判，或有赦免、減刑等情形，致
    原裁判定刑之基礎已經變動，或其他客觀上有責罰顯不相當
    之特殊情形，為維護極重要之公共利益，而有另定應執行刑
    之必要者外，法院應受原確定裁定實質確定力之拘束。已經
    定應執行刑確定之各罪，除上開例外情形外，法院再就該各
    罪之全部或部分重複定其應執行刑，前、後二裁定對於同一
    宣告刑重複定刑，行為人顯有因同一行為遭受雙重處罰之危
    險，自均屬違反一事不再理原則，不以定刑之各罪範圍全部
    相同者為限。
三、經查，被告李亞洲先後犯下列各罪：
  ㈠編號①於民國109年7月3 日犯施用毒品罪，經臺灣宜蘭地方
    法院以109年度簡字第607號判決判處有期徒刑3 月確定。編
    號②於109年5月19日犯竊盜罪，經同法院以109年度簡字第6
    78號判決判處有期徒刑3 月確定。上述編號①②，合於定應
    執行刑之規定，經同法院於110年1月29日，以110 年度聲字
    第23號裁定定應執行有期徒刑5月，於110年2 月17日確定。
  ㈡編號③於108年10月8日、編號④於108年11月9日、編號⑤於
    108年11月10日、編號⑥於108年11月27日，均犯竊盜罪，經
    臺灣宜蘭地方法院於110年9月15日，以110年度簡字第682號
    判決分別判處有期徒刑3月、4月、3月、3月，定應執行有期
    徒刑10月，嗣經同法院於111年1月27日，以110 年度簡上字
    第71號判決駁回上訴確定。
  ㈢上述編號②至⑥罪，再經臺灣宜蘭地方法院於111年3月30日
    ，以111年度聲字第173號裁定定應執行有期徒刑10月，被告
    不服提起抗告，經原審法院於111年5月13日駁回抗告確定。
    以上事實有各該刑事判決、刑事裁定、被告前案紀錄表在卷
    足憑。
  ㈣則第一審裁定附表（下稱附表）編號1 （即上開編號②）所
    示竊盜罪所處有期徒刑3 月，係檢察官聲請定應執行刑後，
    又重複聲請定刑。第一審未察，就附表編號1 所示竊盜罪所
    處有期徒刑，並未有部分犯罪，因非常上訴、再審程序而經
    撤銷改判，或有赦免、減刑等情形，致原裁判定刑之基礎已
    經變動，或其他客觀上有責罰顯不相當之特殊情形，為維護
    極重要之公共利益，而有另定應執行刑之必要，竟依檢察官
    聲請，再與附表編號2至5（即上開編號③④⑤⑥）所示各竊
    盜罪所處有期徒刑，重複定應執行之刑。乃原審亦失察，竟
    未將第一審所為之裁定撤銷，仍予維持第一審裁定，而駁回
    被告之抗告。依首揭說明，自係違反一事不再理之原則，有
    適用法則不當之違法，案經確定，且於被告不利。非常上訴
    意旨執以指摘，洵有理由。而附表編號1與編號2至5 所處有
    期徒刑，既不能合併定應執行刑，則本件檢察官聲請，於法
    不合，應由本院將原裁定及第一審裁定均撤銷，並駁回檢察
    官之聲請，以資救濟。
據上論結，應依刑事訴訟法第447條第1項第1 款但書，判決如主
文。
中    華    民    國   111    年    9     月    28    日
                  刑事第八庭審判長法  官  何  菁  莪  
                                  法  官  何  信  慶  
                                  法  官  朱  瑞  娟  
                                  法  官  劉  興  浪  
                                  法  官  黃  潔  茹  
本件正本證明與原本無異
                                  書記官
中    華    民    國   111    年    10    月    3     日